最高法院民事判決                                八十八年度台上字第三一三號
    上  訴  人  美商花旗銀行股份有限公司台中分公司
    法定代理人  何梅芬
    訴訟代理人  吳素華律師
                李泰運律師
    被 上訴 人  甲○○
    訴訟代理人  李春生律師
右當事人間請求損害賠償事件，上訴人對於中華民國八十五年九月二日台灣高等法院
台中分院第二審更審判決（八十四年度重上更(二)字第一四號），提起上訴，本院判決
如左：
    主  文
原判決關於駁回其餘上訴及該訴訟費用部分廢棄，發回台灣高等法院台中分院。
    理  由
本件被上訴人主張：伊於民國八十年七月十二日至上訴人銀行，委託辦理領取伊存於
美國加州洛杉機 Mitsui Manufacturers Bank（下稱明粹銀行），因久未往來，遭轉
存美國加州聯邦準備銀行之存款美金二十七萬五千九百四十九元六角五分，並擬入
伊於上訴人銀行之帳戶內，由上訴人行員即第一審共同被告金鐵珊承辦，金鐵珊代撰
致明粹銀行信函，並要求伊簽發以明粹銀行為付款人，未載日期、金額之第一○二號
支票一紙（下稱系爭支票）交與金鐵珊辦理領款事宜。詎金鐵珊竟將系爭支票侵占入
己，自填載美金二十八萬元（下稱系爭存款）後，交由訴外人劉愛華於八十年十二
月二十日在美國提示兌領後，入金鐵珊在中國國際商業銀行台中分行之帳戶，並隨
即由金鐵珊領款結清。金鐵珊為上訴人之受僱人，不法侵害伊之權利，依民法第一百
八十八條第一項之規定，上訴人應連帶負損害賠償責任等情，求為命上訴人與金鐵珊
連帶給付美金二十八萬元及自八十一年三月十七日起算之法定遲延利息，並於給付時
按台北外匯市場發展基金會或中國國際商業銀行美元現金賣出牌價折付新台幣之判決
（被上訴人逾上開起算日所為法定遲延利息之請求，業據第一審駁回，被上訴人未聲
明不服；另被上訴人請求金鐵珊給付部分，經原法院更審前維持第一審所為金鐵珊敗
訴部分之判決，又原審廢棄第一審命上訴人折付新台幣部分，改判駁回被上訴人該部
分之訴及其更正之聲明，均未據聲明不服，而告確定）。
上訴人則以：被上訴人於國外銀行存款解凍事項，非屬伊之業務範圍，被上訴人未於
八十年七月十二日交付系爭支票與伊行員金鐵珊，金鐵珊已於同年八月二十三日離職
，被上訴人其後自行告知金鐵珊其存款已解凍，並於同年十二月五日或其後將系爭支
票交與金鐵珊，始遭盜領，自與伊無關。又被上訴人未索取收據，未於相當期限內領
得票款，復未告知伊，致伊無從監督防範，其存款被金鐵珊盜領後，反指稱係由訴外
人廖雅芬領取，顯與有過失，對被盜領之結果，應自負其責等語，資為抗辯。
原審維持第一審所為上訴人敗訴部分之判決，駁回其上訴，係以：被上訴人前揭主張
之事實，業據其提出由金鐵珊撰寫八十年七月十二日、同月十八日致明粹銀行之英文
信函、系爭支票、對帳單等為證，金鐵珊委由劉愛華在美國提領系爭支票，劉愛華兌
領後入金鐵珊在中國國際商業銀行台中分行帳戶，金鐵珊兌換成新台幣後，將其中
新台幣七百萬元入台中市第七信用合作社成功分社張雍裕帳戶，再以現金提領方式
轉存金鐵珊該分社新設立帳戶，再分五次提領現金。被上訴人係於八十年七月十二日
委辦時交付系爭支票與金鐵珊，被上訴人自行請明粹銀行辦解凍之事（八十年三月）
不得要領，轉而委請上訴人辦理，則其明知須以銀行辦理始克奏功，焉會私相授受金
鐵珊，復於八十年十二月初到上訴人銀行託廖雅芬辦理領款結清事宜。被上訴人確已
忘記前已將系爭支票交付金鐵珊事，是上訴人所稱被上訴人於八十年十二月初至伊銀
行未提及交付系爭支票與金鐵珊，嗣向調查局檢舉時誤指系爭支票交與廖雅芬之事，
自不難理解。金鐵珊於八十年七月至同年八月二十三日為上訴人之行員，屬上訴人之
受僱人。本件被上訴人系爭存款解凍後，欲結清轉存入上訴人銀行帳戶，客觀上自難
謂非與金鐵珊之職務有關。上訴人雖辯稱，被上訴人交付系爭支票與金鐵珊，其於一
、二個月內未收到票款，復未通知伊，且未將交付系爭支票之情事告知廖雅芬或何梅
芬，且指廖雅芬盜領其系爭存款，致伊無從監督防範採取必要措施，被上訴人為與有
過失云云。惟上訴人經營銀行業務，對於所屬承辦客戶業務，本應善盡注意義務，為
適當之追蹤監督承辦人員，難以客戶未及時通知即為與有過失。至被上訴人因誤記而
未告知交付金鐵珊及誤控廖雅芬，乃因其未查知實情所致，難指為其有過失。且其得
知存款遭盜領，乃於八十一年一月十四日收到對帳單之後，其時系爭存款既已遭盜領
完畢，損害已發生，無從再為阻止其盜領之發生。況本件係上訴人之受僱人金鐵珊之
故意侵權致被上訴人受損害，被上訴人自無與有過失之可言，上訴人上開抗辯無可採
取。從而被上訴人本於侵權行為及上開民法第一百八十八條第一項前段之規定，請求
上訴人及已判決確定之金鐵珊連帶賠償損害美金二十八萬元及各自起訴狀繕本送達之
翌日起算之法定遲延利息，自屬有據等詞，為其判斷之基礎。
按損害之發生或擴大，被害人與有過失者，法院得減輕賠償金額，或免除之，民法第
二百十七條第一項定有明文。是被害人之過失行為為損害發生或擴大之共同原因者，
即有過失相抵原則之適用。查金鐵珊將系爭支票交由劉愛華於八十年十二月二十日在
美國提示兌領後，入金鐵珊在中國國際商業銀行台中分行之帳戶，被上訴人忘記已
將系爭支票交與金鐵珊，於八十年十二月初至上訴人銀行託廖雅芬辦理領取系爭存款
結清事宜，未提及交付系爭支票與金鐵珊，嗣向調查局檢時，誤指系爭支票交與廖
雅芬，為原審認定之事實。且上訴人一再辯稱，縱如被上訴人所稱，其於八十年七月
十二日將系爭支票交與金鐵珊，辦理向明粹銀行領取系爭存款，惟至同年十二月二十
日系爭支票被提示領款之五個月期間，被上訴人從未告知伊已將系爭支票交與金鐵珊
，於八十年十二月初找廖雅芬時亦全未提及之，嗣向調查局檢廖雅芬侵占系爭支票
（見調查局八十一年一月十六日檢筆錄），致系爭存款轉入金鐵珊帳戶後，金鐵珊
自八十一年一月十三日至同月二十七日分五次領取。因被上訴人未填寫外幣票據託收
表格等，伊銀行之檔案內無任何資料，被上訴人又不聞不問，致伊銀行無從採取必要
措施，以使系爭存款不被盜領，倘被上訴人與伊銀行合作採取共同防止其存款被盜領
之措施，上開盜領情事則可避免，被上訴人顯然與有過失云云（見原審重上字卷四二
頁背面、四三頁正面、九六頁背面、九七頁正面、重上更(二)字卷四一頁背面、四二頁
正面、二二八頁正面）。此與判斷被上訴人對於系爭存款被金鐵珊盜領是否與有過失
，所關頗切，原審未遑詳查究明，遽認被上訴人無過失可言，殊嫌率斷。次查原審認
定被上訴人自行請明粹銀行辦解凍之事（八十年三月）不得要領，轉而委請上訴人辦
理等情，而未說明其認定之憑據，亦有判決不備理由之違法。上訴論旨，指摘原判決
對其不利部分為不當，求予廢棄，非無理由。
據上論結，本件上訴為有理由。依民事訴訟法第四百七十七條第一項、第四百七十八
條第一項，判決如主文。
中      華      民      國    八十八    年      二      月     十二     日
                              最高法院民事第二庭
                                  審判長法官  曾  桂  香
                                        法官  劉  延  村
                                        法官  徐  璧  湖
                                        法官  劉  福  聲
                                        法官  陳  國  禎
      右正本證明與原本無異
                                              書  記  官
中      華      民      國    八十八    年      二      月    二十六    日
